【裁判字號】    99,易,10
【裁判日期】    990507
【裁判案由】    竊盜
【裁判全文】
臺灣板橋地方法院刑事判決                99年度易字第10號
公  訴  人  臺灣板橋地方法院檢察署檢察官
被      告  丙○○
上列被告因竊盜案件，經檢察官提起公訴（98年度偵字第26613
號），本院判決如下：
    主  文
丙○○無罪。
    理  由
一、公訴意旨略以：被告丙○○意圖為自己不法之所有，於民國
    九十八年三月六日至三月八日間某日，見甲○○位在臺北縣
    中和市○○路六八三號十六樓之二房屋無人在家，遂以不詳
    方式打開門鎖侵入該住處，竊取玉觀音金項鍊及白金項鍊各
    一條，嗣因甲○○報警處理，經警在上址入門處地板採獲菸
    蒂一支送鑑比對後，發現與被告丙○○之DNA ─STR 型別相
    符，因認被告涉犯刑法第三百二十條第一項之竊盜罪嫌云云
    。
二、按犯罪事實應依證據認定之，無證據不得認定犯罪事實；不
    能證明被告犯罪者，應諭知無罪之判決，刑事訴訟法第一百
    五十四條第二項、第三百零一條第一項分別定有明文。所謂
    證據，係指足以認定被告確有犯罪行為之積極證據而言，該
    項證據自須適於為被告犯罪事實之證明者，始得採為斷罪之
    資料。如未能發現相當證據，或證據不足以證明，自不能以
    推測或擬制之方法，以為裁判之基礎。且刑事訴訟上證明之
    資料，無論其為直接或間接證據，均須達於通常一般之人均
    不致有所懷疑，而得確信其為真實之程度，始得據為有罪之
    認定，若其關於被告是否犯罪之證明未能達此程度，而有合
    理懷疑之存在，致使無從形成有罪之確信，根據「罪證有疑
    ，利於被告」之證據法則，即不得遽為不利被告之認定。其
    以情況證據（即間接證據）斷罪時，尤須基於該證據在直接
    關係上所可證明之他項情況事實，本乎推理作用足以確證被
    告有罪，方為合法，不得徒憑主觀上之推想，將一般經驗上
    有利被告之其他合理情況逕予排除。
三、本件公訴人認被告丙○○涉犯竊盜罪嫌，無非係以證人即告
    訴人甲○○警詢及偵查中之指訴、現場勘查採證同意書、臺
    北縣政府警察局（起訴書誤載為內政部警政署刑事警察局）
    九十八年六月十一日北縣警鑑字第○九八○○八○四九○號
    鑑驗書、現場照片十二幀等件為其主要論據。訊之被告丙○○堅詞否認有何竊盜犯行，辯稱：伊未曾前往上址行竊，且
    伊尚有一同卵雙胞胎兄弟乙○○，本件現場採獲之菸蒂亦有
    可能係乙○○所遺留等語。
四、經查：證人即告訴人甲○○於警詢、檢察官偵訊時之證述及
    現場照片，至多僅能證明上址住處財物遭竊之情形，惟究竟
    係何人實施竊行，尚不能憑以證明。另警方於上址入門處地
    板採得之菸蒂送驗結果，認其DNA ─STR 型別與被告丙○○
    相符，該型別在臺灣地區中國人分布機率預估為二點一九乘
    十的負十九次方之情，固有前揭臺北縣政府警察局鑑驗書一
    份附卷足稽（見偵查卷第十四頁），然同卵雙胞胎間之DNA
    ─STR 型別完全相同一節，業經臺北縣政府警察局以九十九
    年三月二日北縣警鑑字第○九九○○二九二五五號函覆在卷
    （見本院卷第四十三頁），且被告丙○○確有一同卵雙胞胎
    兄弟乙○○，且二人DNA ─STR 型別相符，以現今DNA 鑑定
    技術無法區分之事實，則有二人全戶戶籍資料二件、乙○○
    之臺灣泰源技能訓練所受保安處分人人相表、丙○○之個人
    詳細資料及相片各一紙及臺南地方法院檢察署檢察官九十八
    年度偵字第一四四○一號不起訴處分書一份附卷為憑（見本
    院卷第七十四頁至第七十四之三頁、第八十五頁）。又乙○○於前揭竊案發生時，未在監所執行，亦有臺灣高等法院被
    告前案紀錄表一份在卷可查。此外，證人乙○○於本院審理
    中復具結證稱：伊於九十八年間某日白天曾前往上址行竊，
    現場菸蒂係伊隨手丟棄該處，伊先破壞拆卸該處大門百葉窗
    ，再伸手進去將未上鎖之內門開啟，因大門打不開，遂攀爬
    大門百葉窗入內行竊後離去等語明確（見本院卷第八十頁背
    面、第八十一頁），核其證述入內行竊過程細節，俱與證人
    甲○○於本院審理中結證內容相符（見本院卷第五十二頁背
    面），自不能排除本件竊行係證人乙○○所為之可能。是被
    告丙○○前揭所辯，尚非無稽，尚不能僅憑上開現場遺留菸
    蒂與被告DNA ─STR 型別相符，遽為不利被告之認定。從而
    ，公訴人所提積極證據，本院認尚未達於通常一般之人均不
    致有所懷疑之有罪確信心證，仍有合理懷疑之存在，依「罪
    證有疑，利於被告」之證據法則，不能以推測或擬制之方法
    ，為被告有罪之認定。至證人乙○○涉犯本件竊盜犯行部分
    ，應由檢察官另行依法偵辦，附此敘明。
五、綜上所述，本件依調查所得之證據，猶不足以證明被告確有
    公訴人所指之竊盜犯行，此外，復查無其他積極證據足資證
    明被告犯罪，揆諸首開說明，本件犯罪尚屬不能證明，應為
    被告無罪之諭知，以昭審慎。
據上論斷，應依刑事訴訟法第三百零一條第一項，判決如主文。
本件經檢察官蘇逸修到庭執行職務。
中    華    民    國    99    年    5     月     7    日
                刑事第八庭      法  官  劉  安  榕
以上正本證明與原本無異。
如不服本判決，應於判決送達後10日內敘明上訴理由，向本院提
出上訴書狀（應附繕本），上訴於臺灣高等法院；未敘述上訴理
由者，應於上訴期間屆滿後20日內向本院補提理由書（均須按他
造當事人之人數附繕本），切勿逕送上級法院。
                                書記官  陳  盈  真
中    華    民    國    99    年    5     月    14    日

司法院資訊處製作；財團法人民間司法改革基金會備份。
